臺灣高雄地方法院民事裁定　　　　　　100年度監宣字第299號
聲　 請　 人　洪碧蘭
受監護宣告人　洪劉更
上列聲請人聲請監護宣告等事件，本院裁定如下：
    主    文
宣告洪劉更（女，民國○○年○月○日生，身分證統一編號：Ｚ00000
0000號）為受監護宣告之人。
選定聲請人洪碧蘭（女，民國○○年○月○日生，身分證統一編號：
Ｚ000000000號）為受監護宣告人洪劉更之監護人。
指定高雄市政府社會局為會同開具財產清冊之人。
聲請程序費用由受監護宣告人洪劉更負擔。
    理    由
一、聲請意旨略以：聲請人洪碧蘭為應受監護人洪劉更之次女，
    洪劉更前經醫師診斷為腦中風四肢癱瘓、雙眼血管增生性青
    光眼併雙眼全盲，目前為植物人狀態，日常生活無法自理，
    需24小時長期仰賴他人照護，致達不能為意思表示或受意思
    表示，或不能辨識其意思表示之效果，惟因洪劉更之配偶即
    聲請人之父親過世，尚有父親所立之遺囑需執行，為代理洪
    劉更處理事務，爰依民法第14條第1項、民事訴訟法第597
    條第1項規定，准予對洪劉更為監護宣告，並選定聲請人洪
    碧蘭為洪劉更之監護人；指定高雄市政府社會局為會同開具
    財產清冊之人等語。
二、按「對於因精神障礙或其他心智缺陷，致不能為意思表示或
    受意思表示，或不能辨識其意思表示之效果者，法院得因本
    人、配偶、四親等內之親屬、最近一年有同居事實之其他親
    屬、檢察官、主管機關或社會福利機構之聲請，為監護之宣
    告」，98年11月23日修正生效之民法第14條第1項定有明文
    ；次按「法院為監護之宣告時，應依職權就配偶、四親等內
    之親屬、最近一年有同居事實之其他親屬、主管機關、社會
    福利機構或其他適當之人選定一人或數人為監護人，並同時
    指定會同開具財產清冊之人」，98年11月23日修正生效之民
    法第1111條第1項亦有明文規定。經查：
  (一)聲請人主張之上開事實，業據其提出戶籍謄本、病症暨失能
    診斷證明書、身心障礙手冊、照片、公證書影本、認證書影
    本、調解書等件為證，並經本院於100年9月20日下午3時許
    ，在高雄市苓雅區○○○路352號聖功醫院鑑定人冼鴻曦醫
    師（現為聖功醫院神經內科醫師）面前訊問洪劉更，法官當
    場點呼洪劉更姓名三次，洪劉更無反應，眼睛會不自主眨動
    ，使用鼻胃管餵食，四肢健全無異狀。鑑定人冼鴻曦醫師亦
    認為：洪劉更有帕金森氏病、腦中風、失智症，日常臥床，
    生活完全依賴他人照顧，無法表達意思，也無法理解他人的
    言語。因其他心智缺陷致不能為意思表示或受意思表示，或
    不能辨識其意思表示之效果等語（見本院卷100年9月20日之
    勘驗筆錄）。綜合上情，堪認洪劉更已因其他心智缺陷，致
    不能為意思表示或受意思表示，或不能辨識其意思表示之效
    果，爰依法宣告洪劉更為受監護宣告之人。
  (二)又聲請人聲請選定由其擔任洪劉更之監護人乙節，查聲請人
    為洪劉更之女，平日由其照顧洪劉更生活起居，亦了解其財
    務狀況，且聲請人之兄弟姊妹均同意由其擔任洪劉更之監護
    人，是由其擔任洪劉更之監護人，尚符合其最佳利益，爰選
    定聲請人為洪劉更之監護人，其應負責護養、照顧及妥善治
    療洪劉更身體及生活，並依民法第1112條之規定，其於執行
    有關受監護人之生活、護養療治及財產管理之職務時，應尊
    重受監護人之意思，並考量其身心狀態與生活狀況。
  (三)另就指定會同開具財產清冊之人部分，經聲請人聲請本院指
    定高雄市政府社會局擔任會同開具財產清冊之人，本院審酌
    高雄市政府社會局長期經辦各項社會福利業務，經驗豐富，
    並有眾多學有專精之社會工作人員從事該處業務，認由其擔
    任會同開具財產清冊之人，應屬適當，爰指定高雄市政府社
    會局擔任會同開具財產清冊之人。
三、又依民法第1113條準用同法第1099條、1099條之1之規定，
    於監護開始時，監護人對於受監護宣告人洪劉更之財產，應
    會同高雄市政府社會局，於2個月內開具財產清冊並陳報法
    院，於完成並陳報法院前，監護人對於受監護人之財產，僅
    得為管理上必要之行為，附此敘明。
四、依民事訴訟法第608條第1項，裁定如主文。
中    華    民    國    100    年    10    月   12    日
                      家事法庭 法  官  劉建利
以上正本證明與原本無異。
本件不得抗告（主文第一項依法不得抗告；第二、三項亦經當事
人捨棄抗告，亦不得抗告）。
中    華    民    國    100    年    10    月   12    日
                               書記官  張金蘭